【裁判字號】    97,簡,106
【裁判日期】    970916
【裁判案由】    返還公法上不當得利
【裁判全文】
高雄高等行政法院簡易判決
                                     97年度簡字第106號
原      告  中央健康保險局南區分局
代  表  人  甲○○  經理
                          送達.
被      告  丙○○        原籍.
                          17.
                           ）.
上列當事人間返還公法上不當得利事件，原告提起行政訴訟，本
院判決如下︰
    主  文
被告應給付原告新台幣壹萬伍仟伍佰拾柒元及自民國97年8月12
日起至清償日止，按週年利率百分之五計算之利息。
訴訟費用由被告負擔。
    事實及理由
一、原告起訴主張：（一）按民法第179條規定，無法律上之原
    因而受利益，致他人受損害者，應返還其利益。本件被告於
    民國93年10月22日經戶政機關除籍為遷出登記，依全民健康
    保險法第11條第3款規定，被告是日起喪失全民健康保險加
    保資格，非屬本保險保險對象。惟被告前於93年11月8日至
    95年10月4日期間，以全民健康保險保險對象身分，至嘉義
    市順良婦產科診所（醫事服務機構代號：0000000000）就醫
    ，致原告代其給付醫療費用共計新臺幣（下同）15,517元。
    原告於96年4月16日以健保南醫字第0962000446號函通知被
    告繳還，並經寄存送達在案，惟被告並未繳還。（二）被告
    於不得參加全民健康保險期間，與原告應無任何法律上之關
    係，詎其持全民健健保險卡至全民健康保險特約醫事服務機
    構就醫，致原告在無法律上原因之下，代其負擔醫療費用15
    ,517元。原告爰依公法上不當得利之法律關係，提起給付訴
    訟，聲明求為判決如主文所示等語。被告則經本院合法公示
    送達通知，未提出書狀作任何聲明及答辯。
二、按「人民與中央或地方機關間，因公法上原因發生財產上之
    給付或請求作成行政處分以外之其他非財產上之給付，得提
    起給付訴訟。因公法上契約發生之給付，亦同。」行政訴訟
    法第8條第1項定有明文。次按「具有中華民國國籍，符合下
    列各款規定資格之一者，得參加本保險為保險對象：一、曾
    有參加本保險紀錄或參加本保險前四個月繼續在臺灣地區設
    有戶籍者。」「有下列情形之一者，非屬本保險保險對象，
    已參加者，應予退保：．．三、喪失前條所定資格者。」「
    保險對象依第11條規定應退保者，自應退保之日起，不予保
    險給付；已受領保險給付者，應返還保險人所支付之醫療費
    用；．．．。」全民健康保險法第10條第1項第1款、第11條
    第3款及第45條分別定有明文。
三、經查，本件原告所主張之前開事實，業據其提出原告96年4
    月16日健保南醫字第0962000446號函及送達證書、原告審核
    「不符合投保資格者」處理明細表、被告就醫紀錄明細表、
    戶籍資料查詢結果、內政部入出國及移民署97年7月11日移
    署資處寰字第09711074880號函等附卷可稽。又被告住居處
    所不明致應送達之起訴狀繕本無法送達，前經本院書記官於
    97年6月12日公告黏貼於牌示處，並經原告將公告內容於97
    年7月22日刊登在中國郵報海外版，而為合法公示送達，惟
    被告未提出任何書狀以供本院斟酌，應認原告前揭主張，洵
    堪採信。
四、次按，全民健康保險制定之目的，係為增進全體國民健康，
    以提供醫療保健服務，全民健康保險法第1條定有明文。再
    者，全民健康保險係屬於強制性保險，故該法具公法性質，
    因該法律關係所生之爭執即屬公法事件。本件被告遭戶政機
    關於93年10月22日除籍而不符合全民健康保險之保險資格，
    卻於93年11月8日至95年10月4日期間，以全民健康保險之保
    險對象身分就醫，致原告支出全民健康保險醫療費用15,517
    元，被告即屬無法律上之原因而受有利益，致他人受損害，
    而構成公法上之不當得利，至屬明確。從而原告依公法上不
    當得利之法律關係，提起給付訴訟，請求被告返還原告所支
    出之全民健康保險醫療費用15,517元及法定遲延利息，依法
    洵無不合。
五、綜上所述，原告依據公法上不當得利之法律關係，提起一般
    給付之訴，請求被告返還原告所支出之全民健康保險醫療費
    用15,517元及自起訴狀繕本送達被告翌日即97年8月12日（
    本件為公示送達，並經原告將公告內容於97年7月22日刊登
    在中國郵報海外版，依行政訴訟法第82條規定，自最後登載
    之日起經20日發生送達效力）起至清償日止，按週年利率5
    ％計算之法定遲延利息，為有理由，應予准許。又本件為簡
    易訴訟事件，爰不經言詞辯論為之。
六、據上論結，本件原告之訴為有理由，爰依行政訴訟法第233
    條第1項、第236條、第195條第1項前段、第98條第1項前段
    ，判決如主文。
中    華    民    國    97    年    9    月    16   日
              高雄高等行政法院第四庭
                              法  官  蘇  秋  津
以上正本係照原本作成。
如不服本判決，應於送達後20日內，向本院提出上訴狀並表明上
訴理由，如於本判決宣示後送達前提起上訴者，應於判決送達後
20日內補提上訴理由書（須按他造當事人人數附繕本）。
中    華    民    國    97    年    9    月    16   日
                              書記官  洪  美  智
附註：
行政訴訟法第235條（第1項、第2項）：
對於適用簡易程序之裁判提起上訴或抗告，須經最高行政法院之
許可。
前項許可，以訴訟事件所涉及之法律見解具有原則性者為限。


司法院資訊處製作；財團法人民間司法改革基金會備份。
